臺灣高等法院高雄分院刑事裁定　　　　　九十一年度交抗字第二八號
　　抗告人即
　　異議人即
　　受處分人　　甲○○
　　原處分機關　交通部公路局高雄區監理所
右抗告人因聲明異議案件，不服台灣高雄地方法院中華民國九十一年二月十九日裁定
（九十一年度交聲字第五六號），提起抗告，本院裁定如左：
      主      文
原裁定撤銷，發回台灣高雄地方法院。
      理      由
一、原裁定意旨略以：抗告人即異議人甲○○於民國九十年十二月十六日上午五時三
    十分許，駕駛車牌號碼ＶＤ─九五九二號自小客車，行經國道十號高速公路往東
    八‧四公里處（該路段速限每小時八十公里），經雷達測速器鎖定其以時速一百
    零三公里超速行駛等情，業據證人即當時取締員警劉時銘到庭證述：當時伊等在
    仁武交流道與燕巢交流道間之路肩執行勤務，位置距離異議人所稱之彎道，至少
    約有五百公尺左右，該路段為三線道，當時係清晨，高速公路車輛稀少，雷達測
    速器鎖定時，異議人之自小客車係第一部車，後有車輛，但其旁邊並無其他車輛
    ，亦無其他車輛超越異議人之自小客車，經雷達測速器測定異議人以時速一百零
    三公里超速行駛，雷射測速器螢幕顯示係超速之最高速度，而雷達測速器鎖定的
    是最接近巡邏車之車輛，且經由伊等以巡邏車之後照鏡觀察車輛行車之狀況及速
    度，所以依當時之情形，不會有誤認情事發生，又伊等與異議人並不認識，亦無
    任何糾紛，不可能故意誣陷異議人，僅係依法執行勤務等語屬實，並異議人於本
    院調查時陳稱：伊為警攔檢時，有請伊觀看雷達測速器，係一百零三公里等語。
    此外，復有內政部警政署國道公路警察局舉發違反道路交通管理事件通知單及交
    通部公路局高雄區○○○○○道路交通管理事件裁決書各乙紙在卷可稽。是異議
    人於行經上開路段時應有以時速一百零三公里超速行駛之情事，足堪認定。從而
    ，異議人所辯，委無足採。原處分機關對異議人裁決處罰鍰罰新台幣三千元，並
    記違規點數一點，並無不當。異議人異議之聲明，為無理由，應予駁回。
二、抗告意旨略以：
  (一)抗告人於九十年十二月十六日清晨五時二十餘分許，由中正路交流道上國道一路
    轉國道十號，欲前往彰化中部地區跟隨黃聰烈老師（駕駛ＸＦ－八五六二小自客
    車）進行戶外教學，即請前座劉永賢先生（後座為宋政潔老師）與黃聰烈老師聯
    絡，得悉在本車後約百公尺，同樣行駛在外車道，本車以定速九十公里行駛，前
    面約有三、四輛車，惟至仁武交流道附近見在前之一車下交流道，前面已無行駛
    車輛，過仁武交流道後（７．４公里）仍以定速九十公里行駛，至８．３公里處
    見執勤警員先生示意停檢，並要求出示駕照及行照，抗告人還以為係臨檢證件，
    結果告知本車超速行駛１０３公里，抗告人一再解釋行駛速度為九十公里，前座
    劉永賢先生亦當場作證，員警亦詢問在後車輛是否為同行車﹖（黃聰烈老師駕駛
    ＸＦ－８５６２小自客車見本車靠邊停車亦欲靠路邊停車），回答是同行在後車
    輛，並請教國道十號行駛速限是不是時速八十公里，而可寬限至九十公里嗎﹖據
    解釋本路段時速超過１００公里才告發，電達測得車速為１０３里，你看到測速
    減速已經來不及，任抗告人怎麼解釋均無法接受，即逕行填發舉發單並要求抗告
    人簽字，始發還抗告人提示之證照。由於剛轉駛上國道十號及等後車，精神甚佳
    ，亦極注意里程計速器之時速未超過時速８０公里，在未到仁武交流道轉彎處（
    ５．９公里前）後車趕上（前後相距約１００公尺），才以定速九十公里行駛。
    令抗告人百思莫解是，執勤員警先生稱其雷達並無錯誤，而抗告人則肯定稱行駛
    時速為９０公里，落差竟發生１３公里。經反覆思索，回想行車時照後鏡左方中
    、內車道發現有車急駛接近，當時正值清晨有些薄霧，僅見車燈。執勤員警先生
    可能視線角度（目視死角）之關係，而誤認係本車超車而攔檢﹖本車定速９０公
    里行駛，此有同行之本車乘客劉永賢先生及宋政潔先生可證，亦有後車駕駛黃聰
    烈老師、乘客喬帥雄先生及鄭木全先生可證，檢陳渠等出具之證明書正本乙份。
  (二)在本案發生後，抗告人曾多次開車及乘車經過上述地點，觀察國道十號往東８．
    ４公里處發現該地點係大幅右灣路段，警車停放位置在白天也只能見約一百公尺
    ，亦即百公尺外有視覺盲點（護欄遮隔），僅能靠雷達測得，而無法目視到底那
    輛車超速﹖哪車道之車輛超速﹖更何況抗告人當天被開單告發時係清晨，天尚未
    亮仍需開大燈，且攔車之員警在警車之車首，另一員警在警車內觀看所謂之雷達
    測速器，兩員警傳達攔車指令顯然發生誤解，又在大彎道警車之測速器顯然滋生
    角度之誤差，才導致抗告人行車在前未超速而被攔下開單告發，在後之中、內車
    道超速之不明車輛反而未被取締。檢陳上開攔檢路段簡圖乙份。
  (三)抗告人於被警察攔查地點前約一百公尺與同行在後車輛（ＸＦ－８５６２小自客
    車）均以定速九十公里行駛，均較其他行駛中、內車道之行車速率慢，完全符合
    「高速公路交通管制規則」第八條第一項第二款較慢速車輛應行駛於外側車道之
    規定。而在執勤員警攔下，告知超速一０三公里時，還一度以為警車之測速器不
    準，惟後在東山休息站遇另輛警車請教員警結果，解釋均有定時檢驗，準度應該
    沒問題。抗告人與黃老師會合後於北上高速公路上經自行與渠車測試結果，本車
    之里程計速器亦準確，故無表上顯示時速九十公里而實際超速一０三公里之情形
    。
  (四)依「高速公路交通管制規則」第二十六條第二項第一款之規定：執勤之公路警察
    ，發現汽車駕駛人違反交通管理事件，當場不能或不宜攔截掣單舉發者，除依違
    反道路交通管理事件統一裁罰標準及處理細則第二十三條規定辦理外，對於超過
    規定速度行駛者，得逕行舉發。依同規則第十條規定：汽車在行駛途中，除遇特
    殊狀況必須減速外，不得驟然減速：：：公路警察將警車停於右轉一百公尺才看
    得見之路肩執勤，尤其在清早、天仍非常昏暗時，執行取締之任務相當危險，法
    雖無禁止之規定，惟所幸未遭遇行駛路肩且超速之違規車輛而閃避不及，致執行
    取締之員警及被攔查之車輛與人員，遭致嚴重之傷亡。故警車取締之地點除設置
    之公務停車地點或視線開闊路段外，理應避免有上述情形，以免發生意外。
  (五)國道十號往東８．２公里至８．４公里處係大彎道，警車停於８．４公里處往左
    車後使用雷達測速器，其偵測距離有多遠咱們不知情，不過起碼也有數百公尺，
    而視線所及在外車道僅一百公尺（開車至８．３公里處才可見路肩之警車），如
    以偵測距離五百公尺計算，至８．３公里見警車處（行駛四百公尺），若時速九
    十公里需行車十六秒、時速一０三公里（超速）則僅需行車不到十四秒，兩者僅
    差兩秒，如何鎖定超速車輛進行正確告發，則成問題，超速車輛在何車道亦因角
    度及視覺關係，分辨亦有困難，員警捨棄精密科技儀器遠距離測速照相機而不用
    ，造成員警與被取締者爭執不休，取締技術顯然不合時宜。
  (六)員警當場表示：你看到測速減速已經來不及。前述警車停於８．４公里處，開車
    至８．３公里處才可見路肩之警員。抗告人車上又無裝用「測速雷達感應器」（
    違反「道路交通管理處罰條例」第四十條規定應處罰及沒入），何以預知前有警
    車攔查，而在超速行駛下被所謂「鎖定」時減速﹖並能夠在見警車欄查示意（員
    警搖動紅色手電筒）停車，而在一百公尺之距離不慌不忙停向路邊（約４－５秒
    即須停妥）﹖可見員警稱對抗告人之車輛進入雷測波束範圍內即鎖定，顯然太過
    武斷，而導致真正超速之不明車輛被逃逸。
三、查本件警方取締抗告人違規超行車之地點及警車停放之地點，係在國道十號高速
    公路往東八．四公里處。而依取締本件違規事件之員警即證人劉時銘於原審供述
    ：其等以雷達測速器取締甲○○超速行駛，距甲○○所稱之彎道，至少約有五百
    公尺左右等情，已如前述，則抗告人之車輛被警車測速器測得超速行駛之地點，
    應在國道十號七．九公里處附近，且依原審卷附之攔檢路段簡圖觀之，警車停放
    之八．四公里處，距八．二公里係一灣道。而依抗告人所提出國道十號七．七公
    里、八．一公里、八．二公里、八．三公里、八．四公里之道路現狀照片觀之：
    (一)在國道十號往東七．七公里處站立，根本看不到八．一公里至八．四公里之路
    況，相對的，自八．四公里處也看不到七．七公里至八．一公里之路況。(二)國道
   十號往東八．一公里處，僅可見到八．二公里路況，看不到八．四公里之路況，
    相對的，自八．四公里處亦無法目視八．一公里處，本地點已進入彎道，惟灣道
    較不明顯。(三)國道十號往東八．二公里處，因自八．一公里逐漸進入灣道，往後
    尚可見來車超過五百公尺以上，惟自此段已進入大彎道，因此，往前只能見到八
    ．三公里路況，看不見八．四公里之路況，相對的，自八．四公里處亦無法目視
    八．二公里處，本地點已進入大灣道，彎道相當明顯。(四)國道十號往東八．三公
    里處，因自八．二公里已進入大灣道，因此，往前只能見到八．四公里路況，本
    處為大彎道之中點，彎道相當明顯，往後勉強僅能見至八．一公里路況。(五)國道
    十號往東八．四公里處，此處為大彎道之終點，由於路旁護欄等物之遮蔽，往後
    可見至八．三公里路況，無法目視五公尺以上之路況。以上各情，有道路實際情
    況拍照照片六張及錄影帶乙捲在卷可稽。由上可知，由警車停放之國道十號往東
    八．四公里處之路肩，至七、九公里處之間，並非直線車道，其間復有一至二百
    公尺之旁道，由於彎道關係，及路旁護欄等之阻隔，警車上之雷達測速器能否不
    受上開因素之影響，而正確測得五百公尺外之抗告人行車之車速係一０三公里，
    尚有疑義。本院就本件警車使用之加拿大ＡＲＩＢＡＲ公司出廠之ＤＲＳ－三型
    雷達測速器函問販賣該雷達測速器之志伸股份有限公司(一)該雷達測速器於高速公
    路上能測得超速車輛最遠之距離為幾公尺﹖(二)若警車停留位置之後方有一百公尺
    之彎道，以上開雷達測速器是否仍能測到其後方四百公尺處之超速車輛之超速情
    形﹖志伸股份有限公司函覆(一)測距可達一千公尺。(二)需就實際地形及雷達架設位
    置而定。以上各情，有該公司九十年五月六日志字第０二ＢＳ一三三號函在卷可
    稽。本件警車上之雷達測速器是否有誤測車速及取締員警有無誤判令真正違規超
    速車輛逃逸情況﹖尚有待深入調查，以明實情之必要。原審未予詳查，而駁回抗
    告人異議之聲請，尚有未當。抗告意旨，指摘原裁定不當，為有理由，自應由本
    院將原裁定撤銷，發回原審法院，經翔實調查後，另為適法之裁判。
四、據上論斷，應依道路交通案件處理辦法第二十六條、刑事訴訟法第四百十三條，
    裁定如主文。
中    華    民    國     九十一     年       六       月      二十七    日
                              臺灣高等法院高雄分院刑事第三庭
                               審判長法官  周賢銳
                                        法官  黃憲文
                                        法官  謝宏宗
右正本證明與原本無異。
不得再抗告。
                                      書記官  王秀娟
中    華    民    國     九十一     年       七       月        一      日
                                                                     Ａ
